【裁判字號】    99,破抗,35
【裁判日期】    991230
【裁判案由】    宣告破產
【裁判全文】
臺灣高等法院民事裁定                  99年度破抗字第35號
    抗  告  人  金錦紅
上列抗告人因破產宣告事件，對於中華民國99年9月23日臺灣基
隆地方法院99年度破字第4號所為裁定，提起抗告，本院裁定如
下：
    主  文
抗告駁回。
抗告費用由抗告人負擔。
    理  由
一、抗告意旨略以：抗告人於民國85年間擔任民間互助會之會首
    ，因遭會員惡意倒會，須承擔新台幣（下同）六、七百萬元
    之債務，復於83年至89年間因開設補習班而不熟悉法令，遭
    國稅局追繳稅款約400萬元。抗告人不但長期失業，並須獨
    立扶養兩個小孩，至今共積欠1,355萬5,299元債務，早已無
    力清償。則抗告人所負之債務客觀上既已超過其財產總額，
    確已陷於不能清償之困境，已符合宣告破產之要件，且有宣
    告破產之必要。而抗告人現有之財產共185萬6,178元，足以
    構成破產財團，且能支付相關破產程序及分配債務，而有宣
    告破產之法律上實益。爰依法提起抗告並聲明：(一)原裁定廢
    棄。(二)上廢棄部分，發回臺灣基隆地方法院。
二、按稅捐之徵收，優先於普通債權；而財團費用及財團債務，
    應先予破產債權，隨時由破產財團清償之；又對於破產財團
    之財產有優先權之債權，先於他債權而受清償（稅捐稽徵法
    第6條第1項、破產法第97條、第112條規定參照）。
    次按債務人之資產已不足清償稅捐等優先債權，他債權人更
    無受償之可能，倘予宣告破產，反而須優先支付破產財團之
    管理、分配所生之費用及破產管理人之報酬等財團費用，將
    使破產財團之財產更形減少，優先債權人即稅捐機關之債權
    減少分配或無從分配，其他債權人更無在破產程序受分配之
    可能，顯與破產制度之本旨不合（最高法院98年6月30日98
    年度第4次民事庭會議決議意旨參照）。
三、經查抗告人共積欠台灣省北區國稅局稅款382萬3,299元、萬
    泰銀行2萬元、第一商業銀行26萬2,000元、金錦華250萬元
    、李素錚350萬元、李茂松120萬元、陳月桂30萬元、劉財旺
    15萬元、劉阿幸10萬元、張惠美50萬元、湯淑萍20萬元、金
    錦惠100萬元，總計1,355萬5,299元，為抗告人所自陳，並
    有債權人清冊、財團法人金融聯合徵信中心個人資料回覆書
    為證（見原審卷第10至11、21至24頁）。惟其財產僅有185
    萬6,178元，亦據其提出財產狀況說明書、全國財產稅總歸
    戶財產查詢清單可稽（見原審卷第9、15至20頁），則據此
    足證抗告人之資產確實不足優先清償稅捐債權，故其他債權
    人毫無受償之可能，因此即無宣告破產之實益。又縱使宣告
    破產，尚須由破產財團優先清償財團費用及財團債務，將使
    破產財團更形減少，致優先債權人即稅捐機關之債權減少分
    配，其他債權人更無受分配之可能，顯與破產制度之本旨不
    合，不能認為有宣告破產之實益。從而原裁定駁回抗告人之
    聲請，核無不合。抗告意旨指摘原裁定不當，求予廢棄，為
    無理由，應予駁回。
四、據上論結，本件抗告為無理由，爰裁定如主文。
中    華    民    國    99    年    12    月    30    日
                    民事第七庭
                        審判長法  官 鄭三源
                              法  官 林玉珮
                              法  官 邱  琦
正本係照原本作成。
本裁定除以適用法規顯有錯誤為理由外，不得再抗告。如提起再
抗告，應於收受後10日內委任律師為代理人向本院提出再抗告狀
。並繳納再抗告費新台幣１千元。
中    華    民    國   100    年    1     月    3     日
                              書記官 廖艷莉

司法院資訊處製作；財團法人民間司法改革基金會備份。
